【裁判字號】    97,消債抗,88
【裁判日期】    970930
【裁判案由】    聲請更生程序
【裁判全文】
臺灣高雄地方法院民事裁定            97年度消債抗字第88號
抗  告  人  甲○○
上列抗告人因消費者債務清理條例聲請更生程序事件，對於中華
民國97年7 月11日本院97年度消債更字第26號裁定提起抗告，本
院裁定如下：
    主  文
抗告駁回。
抗告程序費用新台幣壹仟元由抗告人負擔。
    理  由
一、抗告意旨略以：抗告人原主張伊因積欠國泰世華銀行等債權
    人計新台幣（下同）1,885,680 元，於民國95年4 月10日依
    金融主管機關協調成立之中華民國銀行公會會員辦理消費金
    融案件無擔保債務協商機制（下稱無擔保債務協商），與債
    權人達成分期還款協議，同意自95年5 月起、分120 期、利
    率0%、每月繳納15,714元方式償還，並依協議內容繳款至96
    年4 月止。惟伊受僱於「日月光半導體製造股份有限公司」
    （下稱日月光半導體公司），基本底薪僅14,650元，前雖以
    加班及輪班津貼，獲取較高薪資，然因整體經濟不景氣及產
    業外移，現不僅沒有加班，亦取消輪班，並強制員工休假，
    於96年4 月所得薪資尚不足19,000元，又依96年度扣繳憑單
    ，伊平均月薪僅約23,570元，扣除每月應負擔扶養父、母費
    用各2,000 元，計4,000 元，實已無力負擔高達15,714元協
    商分期款，致無法依原協商條件履行，實有不可歸責於己之
    事由以致履行協商顯有重大困難，爰依消費者債務清理條例
    第151 條第5 項但書之規定，聲請裁定准予更生。惟原裁定
    未為審酌上開情事，而以抗告人聲請無擔保債務協商時投保
    勞工保險之投保薪資金額從94年11月14日之19,200元，於95
    年8 月1 日調漲為28,800元、96年3 月1 日及96年9 月1 日
    調整成21,900元、21,000元，以及抗告人97年3 月薪資尚有
    26,595元，均較聲請無擔保債務協商時高為由，逕駁回聲請
    人之聲請，實有違誤云云。為此，抗告人爰依法提起本件抗
    告，並聲明：(一)原裁定廢棄。(二)裁定准予對於債務人裁定開
    始更生程序。
二、按債務人與金融機構協商成立者，不得聲請更生或清算，但
    因不可歸責於己之事由，致履行顯有重大困難者，不在此限
    ；本條例施行前，債務人依金融主管機關協調成立之中華民
    國銀行公會會員辦理消費金融案件無擔保債務協商機制與金
    融機構成立之協商，準用前項之規定，消費者債務清理條例
    第151 條第5 項、第6 項分別定有明文。又聲請更生或清算
    不合程式或不備其他要件者，法院應以裁定駁回之，但其情
    形可以補正者，法院應定期間先命補正，復為同條例第8 條
    所明定。
三、本件抗告人主張其毀諾之原因，係以其96年度之薪資大幅度
    縮水，96年4 月甚至只有19,000元，以致無法負擔高額協商
    還款費用而毀約；且抗告人之薪水扣除必要生活費用及扶養
    雙親之費用，已不足負擔協商還款之金額，實有不可歸責之
    事由云云。然查：
  1.抗告人主張抗告人主張其基本底薪僅約14,650元，靠加班及
    輪班津貼才能有較高之薪資，不料96年初因公司訂單驟減而
    沒有加班，甚至連輪班都取消，於是96年4 月份之薪資不足
    19,000元乙節，迄今並未提出證據證明，且本院依職權調閱
    抗告人之稅務電子閘門財產所得調件明細表，抗告人96年度
    年收入為291,838 元，較95年度年收入之250,215 元為多，
    況抗告人於聲請無擔保債務協商時，勞工保險投保薪資僅為
    19,200元，毀諾時之薪資調整為21,900元，均難見有抗告人
    所稱之「減薪」之情事，抗告人之主張殊不足採。
  2.又抗告人主張其薪資扣除每月必要生活費及給父母之扶養費
    ，實已不足清償每應付之協商費用等語置辯。惟抗告人於與
    上開金融機構成立協商後，亦依約繳付至96年4 月份方毀諾
    ，因抗告人收入已較95年而言逐漸增加，有95年及96年度之
    所得清冊可憑，可見抗告人依約繳付協商應繳納之款項，每
    月之負擔應較為減輕，自無履約上之困難。復抗告人所主張
    其有應扶養其父母，則此負擔扶養義務之狀態，係在抗告人
    與前述金融機關達成協商結論前即存在，抗告人既願與上揭
    金融機關達成還款協商，在無特殊情事之情形下，顯係在綜
    合評估其還款能力後，方與金融機關成立每月還款15,714元
    之協商條件，抗告人所為此部分之主張，自難認係屬不可歸
    責於己之事由致履行上述還款協議顯有重大困難。
四、綜上所述，原審以抗告人於協商時，就其每月應支付之各項
    費用，自行評估可履行後，嗣與國泰世華銀行達成每月償還
    15,714元之協議，且其又未能舉證證明其於96年4 月毀諾未
    依協議還款時，其間收入有何重大變化，且未釋明有何不可
    歸責之己之事由致履行顯有重大困難，裁定駁回債務人更生
    之聲請，並無違誤。抗告意旨指摘原裁定不當，求予廢棄另
    為裁定，為無理由，應予駁回。
五、據上論結，本件抗告為無理由，依消費者債務清理條例第11
    條第2 項、第15條，民事訴訟法第495 條之1 第1 項、第44
    9 條第1 項、第95條、第78條，裁定如主文。
中    華    民    國    97    年    9     月    30    日
                  民事鳳山分庭審判長法    官  楊富強
                                    法    官  林意芳
                                    法    官  何悅芳
以上正本證明與原本無異。
本裁定不得再抗告。
中    華    民    國    97    年    9     月    30    日
                                    書 記 官  洪嘉慧


司法院資訊處製作；財團法人民間司法改革基金會備份。
